【裁判字號】    89,判,2599
【裁判日期】    890825
【裁判案由】    工商登記
【裁判全文】
最  高  行  政  法  院  判  決                  八十九年度判字第二五九九號
    原      告  甲○○
    被      告  高雄市政府建設局
    代  表  人  李文良
右當事人間因工商登記事件，原告不服經濟部中華民國八十八年五月三日經（八八）
訴字第八八六三二一○○號再訴願決，提起行政訴訟，本院判決如左：
    主  文
原告之訴駁回。
訴訟費用由原告負擔。
    事  實
緣原告未領得營利事業登記證，於高雄市鼓山區○○○路六八三之一號屋後開設明誠
打氣站，擅自違規經營液化石油氣加氣站，經被告派員於民國八十七年七月九日查獲
，以原告違反商業登記法第三條、第八條第一項規定，乃依同法第三十二條第一項規
定命令原告停業，並處罰鍰三千元（折合新台幣九千元），原告於八十七年八月二十
五日繳清罰鍰後，仍繼續違規營業，經被告派員於八十七年十月六日再度查獲，被告
除重申命令原告停業外，又引同法第三十二條第一項後段規定，再處原告罰鍰四千元
（折合新台幣一萬二千元），原告不服，循序提起訴願、再訴願，遞遭決定駁回，遂
提起本件行政訴訟，茲摘兩造訴辯意旨如次：
甲、原告起訴意旨略以：
一、原告經營之明誠行係向綽號「順仔」（真實姓名住址不詳）者借款經營，八十七
    年七月九日被取締後，隔天即將明誠行盤讓給「順仔」抵債，並請「順仔」代原
    告處理被取締之善後事宜，故八十七年七月十日以後明誠行所有行為，原告恕難
    負責，原告也未曾再去明誠行。
二、原告因傷害案件，於八十七年七月三十日被高雄市政府警察局左營分局以「有人
    冒用原告身分證租車未還，請到案說明」為理由誘捕，解送台灣高雄地方法院檢
    察署，隨即發交台灣高雄看守所執行有期徒刑至八十七年十月三十日，於此期間
    如何能在外為違反商業登記法行為。
三、原告就是沒錢，才會為了區區新台幣八萬一千元也繳不起，而被移送看守所執行
    徒刑，巧婦難為無米之炊，執行徒刑期間對明誠行實際並無支配管理權。
四、原告對稅法並不瞭解，執行徒刑期間，「順仔」應高雄市稅捐稽徵處鼓山分處要
    求替原告辦補設籍課稅，可能誤辦，且早已撤銷設籍課稅。
五、切結書係八十七年十月三十日早上原告被釋放時，高雄市政府消防局鼓山分隊陳
    建文及余泰運二人，在看守所會客室誘騙原告簽字，原告以為簽切結書係出獄手
    續之一且歸心似箭，不疑有他就簽了。六、原告與陳建文及余泰運二人非親非故
    ，若非為了誘騙原告簽切結書，二人為何到看守所會客室接原告並護送原告回家
    。敬祈鈞院詳予審核，將再訴願決定、訴願決定及原處分均撤銷。
乙、被告答辯意旨略以：
一、查商業登記法第三條規定：「商業非經主管機關登記並
    發給登記證後不得開業」，本案原告未領得登記證即行開業，前經被告於八十七
    年七月三十日以高市建設二字第○二五二○九號函命令停業併科處三千元之罰鍰
    （係為第一次處分并已繳清）在案，惟原告仍拒不遵令停止經營液化石油氣汽車
    加氣站業務，經再查獲仍有對外營利之行為，顯已再犯違法屬實，再依同法第三
    十二條暨高雄市政府商業違規罰鍰標準之規定及有關單位查處提供之佐證資料，
    以八十七年十月九日高市建設二字第○三四二五四號函命令原告應即停止營業並
    科處四千元之罰鍰，並無不當。
二、有關原告於起訴狀中主張：「原告因傷害案件，於八十七年七月三十日即服刑，
    對外完全失去連絡，如何能在外違反商業登記法，請將再訴願決定、訴願決定及
    原處分均撤銷」乙節，被告向高雄市稅捐機關及消防局取得原告前向高雄市稅捐
    稽徵處鼓山分處提出申請設籍課稅，並於八十七年九月二十一日經該分處核定准
    予設籍課徵營業稅之登記，暨經原告於八十七年十月三十日親閱切結坦承「於服
    刑期間（自八十七年七月三十日至八十七年十月三十日止）確實擔任明誠行負責
    人，唯僱請他人暫時幫忙管理」之切結書等資料，述甚詳，足證被告以相關資
    料認定「原告即為明誠行之負責人」，且未領得營利事業登記證，擅自營業，顯
    已違反商業登記法第三條、第八條第一項之規定，洵屬有據，被告依同法第三十
    二條處罰並無不當，原告辯稱理由顯係卸責之詞，不足採信。
三、綜上所述，原告之訴為無理由，請駁回原告之訴。
    理  由
一、按「商業及其分支機構，除第四條第一項規定外，非經主管機關登記，並發給登
    記證後，不得開業。」「商業開業前，應將左列各款申請登記：一、名稱。二、
    組織。三、所營業務。四、資本額。五、所在地。六、負責人姓名、住所或居所
    、身分證統一編號或其他經政府核發之身分證明文件字號、出資種類及數額。七
    、合夥組織者，合夥人姓名、住所或居所、身分證統一編號或其他經政府核發之
    身分證明文件字號、出資種類、數額及合夥契約副本。八、其他經中央主管機關
    規定之事項。」「違反第三條、第八條第一項及第十三條第一項規定，未經登記
    即行開業者，除由主管機關命令停業外，處各行為人三千元以上一萬五千元以下
    罰鍰；其拒不遵令停業者，由主管機關各再處四千元以上二萬元以下罰鍰。」分
    別為商業登記法第三條、第八條第一項及第三十二條第一項所明定。
二、查原告未經向主管機關登記並發給登記證，擅自於高雄市鼓山區○○○路六八三
    之一號後方開設明誠打氣站，違法經營液化石油氣加氣站，經被告派員於八十七
    年七月九日查獲，依法命令原告停業，並處罰鍰三千元等事實，為原告所是認，
    自堪信為實在。
三、原告主張伊被取締後次日即將明誠行盤讓與綽號「順仔」者經營乙節，未據舉證
    以實其說，已不足採信，況原告果向「順仔」借款經營明誠行，厥後又將該行盤
    讓與「順仔」，並委託「順仔」代為處理被取締事宜，顯見原告與「順仔」交情
    非淺，豈有不知其姓名住址之理，亦足佐證其主張不實。
四、第查原告因傷害案，自八十七年七月三十日起至八十七年十月二十九日止執行有
    期徒刑，固有台灣高雄地方法院檢察署函無訛在，但依原處分卷附資料顯示
    ：原告以自己名義於八十七年九月二十一日填具「高雄市政府營利事業統一發證
    設立登記申請書」向高雄市稅捐稽徵處鼓山分處申請設籍課稅，原告於該申請書
    上蓋印並附身分證影本。另揆附原告於八十七年十月三十日出具之切結書，載
    明「本人甲○○因刑案被處有期徒刑三個月，於民國八十七年七月三十日至十月
    三十日止在台灣高雄看守所執行刑期，此期間以本人為負責人所開設明誠行經營
    液化石油氣汽車加氣站，確實仍由本人甲○○擔任負責人，惟僱請他人暫時幫忙
    管理，待出獄後再由本人親自負責，特此證明。」二者相互參照以觀，足認原告
    於服刑期間，確有委託他人向稅捐機關申請設籍課稅並經營明誠行從事液化石油
    氣加氣業務，原告主張係「順仔」誤辦申請設籍課稅及高雄市政府消防局鼓山分
    隊人員誘騙簽署上開切結書云云，顯為卸責之詞，亦不足取。
五、綜上所，原告違規行為至為明確，被告依首揭法律規定，再對之裁處罰鍰，並
    無不合，一再訴願決定遞予維持，洵非無據，原告起訴意旨非有理由，應予駁回
    。
據上論結，本件原告之訴為無理由，爰依行政訴訟法施行法第二條、行政訴訟法第九
十八條第三項前段，判決如主文。
中    華    民    國     八十九      年      八      月     二十五      日
            最 高 行 政 法 院 第 四 庭
                                審 判 長 法  官      葉  振  權
                                         法  官      趙  永  康
                                         法  官      林  清  祥
                                         法  官      吳  錦  龍
                                         法  官      吳  明  鴻
右  正  本  證  明  與  原  本  無  異
                                         法院書記官  阮  桂  芬
中    華    民    國     八十九      年      八      月     二十八      日


司法院資訊處製作；財團法人民間司法改革基金會備份。
